【裁判字號】    99,台聲,1320
【裁判日期】    991217
【裁判案由】    請求土地所有權移轉登記
【裁判全文】
最高法院民事裁定            九十九年度台聲字第一三二○號
聲  請  人  邱進義
訴訟代理人  許淑玲律師
            許啟龍律師
上列聲請人因與相對人邱寶淑間請求土地所有權移轉登記事件，
對於中華民國九十九年七月三十一日本院裁定（九十九年度台上
字第一四一一號），聲請再審，本院裁定如下：
    主  文
聲請駁回。
聲請訴訟費用由聲請人負擔。
    理  由
本件聲請人以本院九十九年度台上字第一四一一號確定裁定（下
稱原確定裁定）有民事訴訟法第四百九十六條第一項第一款所定
適用法規顯有錯誤之情形，對之聲請再審。惟按民事訴訟法第四
百九十六條第一項第一款所謂適用法規顯有錯誤，係指確定裁判
所適用之法規，顯然不合於法律規定，或與司法院現尚有效及大
法官會議之解釋或本院現尚有效之判例顯然違反者而言。查本件
前訴訟程序第二審係以：相對人於前訴訟程序第一審起訴請求「
聲請人應將其所有坐落桃園縣觀音鄉○○段五七六、五七七、五
七八、五七九、五八九、七○八、七○九、七一○、七一七等號
土地（下稱系爭土地）所有權全部移轉登記為邱永山（民國九十
一年五月二十六日死亡）之全體繼承人即兩造所公同共有」，嗣
於前訴訟程序第二審審理時聲明「相對人應將系爭土地所有權全
部移轉登記為兩造之被繼承人邱永山所有」。其前後聲明雖有所
差異，惟此乃因系爭土地係兩造之被繼承人邱永山之遺產，於辦
理繼承登記之前，仍須回復為邱永山之名義，故而相對人請求聲
請人應將系爭土地所有權全部移轉登記為邱永山所有，即屬辦理
繼承登記之前提而已，範圍較起訴聲明為小，乃減縮應受判決事
項之聲明，非屬訴之變更；系爭土地係邱永山於七十七年八月間
借用聲請人名義為所有權登記，相對人依繼承及借名登記終止之
法律關係，請求聲請人應將系爭土地全部為回復登記，應屬可採
；被繼承人之遺產雖為全體繼承人公同共有，然於登記為全體繼
承人之同時，尚須辦理繼承登記、繳納遺產稅等手續，自不得捨
行政程序於不顧，逕命聲請人將之直接登記為邱永山之全體繼承
人即兩造公同共有；前訴訟程序第二審檢送前訴訟程序第一審判
決向桃園縣中壢地政事務所函詢，認依該判決主文辦理所有權移
轉登記並無不可，聲請人抗辯不得登記為已死亡之邱永山所有，
即非可採，因而為聲請人敗訴之判決。經核並無違反民法第六條
、第五百四十一條、第七百五十八條、民事訴訟法第一百九十九
條、第二百五十五條、第四百五十二條、及第三百八十八條等規
定，亦與本院十九年上字一六九九號、四十七年台上字第四三○
號、四十八年台上字第一二七號及六十八年台抗字第八二號判例
意旨無違。聲請人對該第二審判決提起第三審上訴，任意指其違
背法令或就第二審取捨證據及認定事實之職權行使為指摘，顯非
具體敘明該判決有何合於不適用法規，適用法規不當，或有民事
訴訟法第四百六十九條所列各款及第四百六十九條之一之情形。
原確定裁定因認聲請人之上訴為不合法，予以駁回，尚難認適用
法規顯有錯誤。聲請人執以對上開裁定聲請再審，難認有理由。
據上論結，本件再審之聲請為無理由。依民事訴訟法第九十五條
、第七十八條，裁定如主文。
中    華    民    國  九十九  年   十二   月   十七   日
                      最高法院民事第二庭
                          審判長法官  吳  正  一  
                                法官  葉  勝  利  
                                法官  阮  富  枝  
                                法官  黃  秀  得  
                                法官  魏  大  喨  
本件正本證明與原本無異
                                      書  記  官  
中    華    民    國  九十九  年   十二   月  二十七  日
                                                    m

司法院資訊處製作；財團法人民間司法改革基金會備份。
